臺灣高雄地方法院民事裁定          100年度司財管字第106號
聲  請  人  盧茂義
上聲請人聲請為被繼承人盧安懷選任遺產管理人事件，本院裁定
如下：
    主  文
選任陳冠妏（女，民國○○年○○月○○日生，身分證統一編號
：Ｚ000000000號）為被繼承人盧安懷（男，民國○○
○年○○月○○○日生，身分證統一編號：Ｚ00000000
0號）之遺產管理人。
程序費用新臺幣壹仟元由被繼承人盧安懷之遺產負擔。
    理  由
一、按「繼承開始時，繼承人之有無不明者，由親屬會議於一個
    月內選定遺產管理人，並將繼承開始及選定遺產管理人之事
    由，向法院報明。」、「無親屬會議或親屬會議未於前條所
    定期限內選定遺產管理人者，利害關係人或檢察官，得聲請
    法院選任遺產管理人，並由法院依前項規定為公示催告。」
    、又「先順序繼承人均拋棄其繼承權時，由次順序之繼承人
    繼承，其次順序之繼承人有無不明或第四順序之繼承人均拋
    棄其繼承權者，準用關於無人承認繼承之規定。」，民法第
    1177條、第1178條第2 項、第1176條第6 項分別定有明文。
二、聲請意旨略以：被繼承人盧安懷（男，民國○○年○○月○○日生
    ，身分證統一編號：Ｚ000000000號，生前最後住所：高雄市
    三民區○○○路168 巷11號4 樓）於95年11月4 日死亡，其
    對於外祖父陳賢有再轉繼承權，為辦理陳賢之遺產繼承登記
    ，需就被繼承人盧安懷之繼承，辦理遺產繼承登記，而其繼
    承人均已拋棄繼承權，且其親屬會議未於1 個月內選定遺產
    管理人，為確保聲請人之權利，爰依法聲請選任高雄市地政
    士公會會員地政士陳冠妏為被繼承人之遺產管理人等語。
三、經查：
  (一)聲請人主張之前揭事實，業據其提出除戶謄本、繼承系統表
    、財政部高雄市國稅局遺產稅逾核課期間案件同意移轉證明
    書、土地謄本、本院96年3 月24日95年度繼字第3196號通知
    、同意書為證，並經本院依職權調取本院95年度繼字第3196
    號拋棄繼承權卷宗核閱屬實，堪信為真實。而聲請人為被繼
    承人之弟弟，同為陳賢之再轉繼承人，自應屬利害關係人無
    訛。又被繼承人之繼承人均已依法拋棄繼承，復查無其他合
    法繼承人存在，揆諸前揭規定，被繼承人之遺產自應準用關
    於無人承認繼承之規定，參以其親屬會議並未於死亡發生之
    日起1 個月內為其選定遺產管理人並呈報本院，是聲請人以
    利害關係人之地位，向本院聲請為被繼承人選任遺產管理人
    ，自屬有據。
  (二)本院審酌：被繼承人前揭現存之合法繼承人既均已依法拋棄
    繼承，本無義務就其遺產再為管理，且由渠等既已行使法律
    所賦予之拋棄繼承權，可知顯已不願再與被繼承人之遺產有
    何糾葛；經本院電詢高雄市地政士公會會員地政士陳冠妏是
    否願意擔任本件遺產管理人，經回覆同意擔任被繼承人盧安
    懷之遺產管理人，有電話紀錄1 紙附卷可稽，並陳報其學經
    歷，有同意書1 份附卷可稽，爰選任陳冠妏為本件遺產管理
    人。另因本件被繼承人之全部繼承人均拋棄繼承，而「準用
    」無人承認繼承之規定，與繼承人有無不明之情形尚屬有間
    ，是民法第1178條第2 項關於承認繼承之公示催告，即無準
    用之餘，附此敘明。
四、依非訟事件法第157 條、第24條第1 項，裁定如主文。
五、如對本裁定抗告，須於裁定送達後10日之不變期間內，向本
    院提出抗告狀，並繳納抗告費新臺幣1,000 元。
中    華    民    國    100   年    9    月     8     日
                  家事法庭  司法事務官  鍾仕傑